臺灣高等法院刑事判決　　　　　　　　　　　　　　九十年度上易字第四五六號
　　上　訴　人　臺灣新竹地方法院檢察署檢察官
　　被　　　告　乙○○
右上訴人因被告家庭暴力防治法等案件，不服臺灣新竹地方法院九十年度易字第五四
五號，中華民國九十年十一月九日第一審判決（起訴案號：臺灣新竹地方法院檢察署
八十九年度偵字第五八五七號）提起上訴，本院判決如左：
    主  文
原判決撤銷。
乙○○違反法院依家庭暴力防治法第十五條第一項、第二項、第十三條第二項第一款
規定所為禁止實施家庭暴力行為之裁定，處有期徒刑肆月，如易科罰金，以佰元折
算壹日。
    事  實
一、乙○○為甲○○之夫，屬家庭暴力防治法第三條第一款規定之家庭成員。乙○○
    曾因對甲○○實施家庭暴力，甲○○乃向臺灣新竹地方法院聲請核發民事暫時保
    護令，經該院於八十九年七月三十一日以八十九年度暫家護字第七九號准予核發
    （一）乙○○不得對甲○○實施身體或精神上不法侵害之行為；（二）乙○○不
    得直接或間接對於甲○○為騷擾之聯絡行為等事項之民事暫時保護令。詎乙○○
    於收受上開民事暫時保護令後，仍於同年九月二十二日晚上八時三十分許，在新
    竹市○○里○鄰○○街八七巷一四弄四五號二樓住處，因觀看電視與甲○○發生
    口角時，竟持電視遙控器丟擲甲○○，擊中甲○○背部，致甲○○受有後背挫傷
    之傷害，以此對甲○○實施身體上之不法侵害行為，違反上開民事暫時保護令所
    禁止實施之家庭暴力行為。
二、案經甲○○訴由新竹市警察局第一分局報告臺灣新竹地方法院檢察署檢察官偵查
    起訴。
    理  由
一、訊據被告乙○○固坦承於上開時、地，因與告訴人甲○○發生口角，並以電視遙
    控器丟擲告訴人等情，然矢口否認有違反民事暫時保護令及傷害犯行，辯稱：因
    遭告訴人以遙控器丟擲，始拾起遙控器反丟告訴人，並未傷害告訴人等語。惟被
    告因與告訴人觀看電視時發生口角，乃持電視遙控器擲中告訴人背部，致告訴人
    受傷，業據告訴人於警訊、偵查及原審指訴綦詳，核與證人即被告之子羅毅於偵
    查中證述情節相符，復有診斷證明書在卷可稽。按告訴人與被告為夫妻關係；證
    人羅毅為被告之子，設非確有其事，二人當無一致誣指被告之必要，告訴人及證
    人所稱，自屬可信。被告辯稱未傷害告訴人，要屬卸責之詞。再被告於本件案發
    前，曾因毆打告訴人，告訴人乃向臺灣新竹地方法院聲請核發民事暫時保護令，
    經該院於八十九年七月三十一日以八十九年度暫家護字第七九號准予核發（一）
    被告不得對甲○○實施身體或精神上不法侵害之行為；（二）被告不得直接或間
    接對於甲○○為騷擾之聯絡行為等事項之民事暫時保護令，亦有該暫時保護令在
    卷可稽。事證明確，被告犯行堪以認定。
二、查被告於收受上開保護令後，猶對告訴人實施家庭暴力，致告訴人受傷，違反法
    院依家庭暴力防治法第十五條核發民事暫時保護令所為之禁止對於被害人實施家
    庭暴力行為之裁定，核被告所為，係犯家庭暴力防治法第五十條第一款之違反保
    護令罪及刑法第二百七十七條第一項傷害罪。被告以一傷害行為同時觸犯上開二
    罪名，為想像競合犯，應依刑法第五十五條規定從一重處斷。再被告行為後，刑
    法第四十一條已於九十年一月十日修正公布，該條第一項規定：「犯最重本刑為
    五年以下有期徒刑以下之刑之罪，而受六個月以下有期徒刑或拘役之宣告，因身
    體、教育、職業、家庭之關係或其他正當事由，執行顯有困難者，得以一元以上
    三元以下折算一日，易科罰金。但確因不執行所宣告之刑，難收矯正之效，或難
    以維持法秩序者，不在此限」，被告所犯家庭暴力防治法第五十條第一款之違反
    保護令罪及刑法第二百七十七條第一項傷害罪，最重本刑均為三年以下有期徒刑
    ，比較新舊法結果，上開法律之修正，對被告不生影響，依刑法第二條第一項前
    段規定，應適用裁判時法律即修正後之法律。
三、原審論罪科刑，固非無見。惟被告前於八十九年五月十五日，在新竹市○○街八
    十七巷十四弄四十五號二樓住處，以皮箱扔向告訴人，復出手毆打告訴人，犯有
    傷害罪行，業經原審法院於八十九年十一月十日判處有期徒刑四月確定，有該院
    八十九年度易字第八八三號判決在卷為憑。被告於該案傷害罪行後，猶為本件傷
    害及違反民事暫時保護令犯行，顯見被告並無悔意。原審量處被告有期徒刑三月
    ，自屬過輕。公訴人上訴指摘原審量刑過輕，為有理由，自應由本院將原判決撤
    銷改判。爰審酌被告犯罪動機、目的、手段、所生危害及犯罪後態度等一切情狀
    ，量處如主文第二項所示之刑，並諭知易科罰金之折算標準，以示懲儆。
四、公訴意旨另以：被告於告訴人欲報警處理時，對告訴人恫稱：如果叫警察來，要
    使告訴人家人吃不完兜著走等語，致告訴人心生畏懼，因認被告此部分涉有刑法
    第三百零五條之恐嚇罪嫌等語。按刑法第三百零五條恐嚇罪之成立，須以加害生
    命、身體、自由、名譽、財產之事，恐嚇他人致生危害於安全者為構成要件。經
    查：被告固坦承向告訴人言稱：如果叫警察來，要告訴人之家人吃不完兜著走等
    語，核與證人即被告之子羅毅證稱：「我父親當時有說我媽曾經叫人來恐嚇他，
    但我媽媽說沒有叫人恐嚇他，之後，我父親才說如果叫警察來，要我媽的家人吃
    不完兜著走」等語（見偵查卷第一六頁）情節相符。然被告所稱「要告訴人家人
    吃不完兜著走」，語意不明，尚無從據以認定被告係以加害告訴人或其家人之生
    命、身體、自由、名譽及財產之惡害恐嚇告訴人。且依社會常情，夫妻間發生口
    角爭吵，難免口不擇言，惡言相向；有時為逞口舌之快，或意氣用事，常有激烈
    言語，自應依當時情狀及其他證據認定「爭吵時所言」是否有恐嚇之意。本件被
    告係因懷疑、誤會遭告訴人找人恐嚇，始與告訴人發生爭吵，並於爭吵時對告訴
    人出言「要告訴人家人吃不完兜著走」，依被告本意，應係氣憤所為之責罵言語
    ，客觀上亦難認已使人達於心生畏怖之程度，自與恐嚇罪之構成要件不符。此外
    即查無證據足證被告確有恐嚇犯行。惟公訴人認被告此部分與前開論罪科刑部分
    ，有想像競合裁判上一罪關係，爰不另為無罪之諭知。
據上論斷，應依刑事訴訟法第三百六十九條第一項前段、第三百六十四條、第二百九
十九條第一項前段，家庭暴力防治法第五十條第一款，刑法第二條第一項前段、第十
一條前段、第二百七十七條第一項、第五十五條、第四十一條第一項前段，罰金罰鍰
提高標準條例第一條前段、第二條，判決如主文。
本案經檢察官陳明光到庭執行職務。
中      華      民      國      九十一     年    一     月      九      日
                              臺灣高等法院刑事第十四庭
                                  審判長法  官  陳  祐  輔
                                        法  官  蔡  國  在
                                        法  官  陳  國  文
右正本證明與原本無異。
不得上訴。
                                        書記官  蔡  棟  樑
中      華      民      國    九十一     年      一     月      九      日
附錄：本案論罪科刑法條全文
家庭暴力防治法第五十條第一款：
違反法院依第十三條、第十五條所為之下列裁定者，為本法所稱之違反保護令罪，處
三年以下有期徒刑、拘役或科或併科新臺幣十萬元以下罰金：
一、禁止實施家庭暴力行為。
二、禁止直接或間接騷擾、接觸、通話或其他連絡行為。
三、命遷出住居所。
四、遠離住居所、工作場所、學校或其他特定場所。
五、命完成君害人處遇計畫：戒癮治療、精神治療、心理輔導或其他治療、輔導。
刑法第二百七十七條第一項：
傷害人之身體或健康者，處三年以下有期徒刑、拘役或一千元以下罰金。
犯前項之罪，因而致人於死者，處無期徒刑或七年以上有期徒刑，致重傷者，處三年
以上、十年以下有期徒刑。
